【裁判字號】    97,訴緝,53
【裁判日期】    970505
【裁判案由】    搶奪
【裁判全文】
臺灣高雄地方法院刑事判決              97年度訴緝字第53號
公  訴  人  臺灣高雄地方法院檢察署檢察官
被      告  甲○○
上列被告因搶奪案件，經檢察官提起公訴（96年度偵字第27181
號），本院判決如下：
    主  文
甲○○共同犯搶奪罪，累犯，處有期徒刑壹年，減為有期徒刑陸
月，如易科罰金，以銀元參佰元即新臺幣玖佰元折算壹日。
    事  實
一、甲○○前因施用毒品犯行，經本院以92年度訴字第984 號判
    決判處有期徒刑1 年確定，甫於民國93年12月27日縮刑期滿
    執行完畢，猶不知悔改。竟與姓名年籍不詳之成年男子，共
    同基於意圖為自己不法所有之搶奪犯意聯絡，於95年2 月22
    日下午4 時50分許，在高雄市○○區○○路與重忠路口處，
    共乘車號不詳之重型機車，尾隨騎乘車號QHQ-548 號機車之
    乙○○，趁乙○○不及防備之際，由乘坐於後座之一人自乙
    ○○左側後方徒手搶奪其置放於該機車腳踏板上之黑色皮包
    1 只（內有NOKIA 廠牌、行動電話門號：0000000000號、手
    機序號：000000000000000 號之銀色手機1 支；與MOTOROLA
    廠牌、行動電話門號0000000000、手機序號：000000000000
    000 號之銀色手機1 支，及現金新台幣7 千餘元、證件等物
    ），得手後，2 人隨即驅車沿重忠路由西往東方向逃逸。嗣
    經乙○○報案後，為警調閱乙○○上揭行動電話門號000000
    0000號（手機序號：000000000000000 號）之通聯紀錄，發
    現該手機序號之行動電話，於案發當日下午6 時46分許，即
    插入甲○○所用之0000000000號SIM 卡（申請人為甲○○之
    母陳楊阿里）使用，始循線查獲。
二、案經高雄市政府警察局左營分局報請臺灣高雄地方法院檢察
    署檢察官偵查起訴。
    理  由
壹、證據能力部分：
一、按被告以外之人於偵查中向檢察官所為陳述，除顯有不可信
    之情況者外，得為證據，刑事訴訟法第159 條之1 第2 項定
    有明文。本件證人乙○○、陳楊阿里於檢察官偵查中所為之
    陳述，並無何顯不可信之情況，依上說明，其於偵查中之證
    言自均具有證據能力。
二、按被告以外之人（包括證人、鑑定人、告訴人、被害人及共
    同被告等）於審判外之陳述雖不符刑事訴訟法第159 條之1
    至之4 等4 條之規定，而經當事人於審判程序同意作為證據
    ，法院審酌該言詞陳述或書面陳述作成時之情況，認為適當
    者，得為證據。而當事人、代理人或辯護人於法院調查證據
    時，知有前項不得為證據之情形，而未於言詞辯論終結前聲
    明異議者，視為有前項之同意，刑事訴訟法第159 條之5 定
    有明文。查證人乙○○、陳楊阿里於警詢中之證述，其性質
    雖均屬傳聞證據，且當事人均已知上述證據乃傳聞證據，而
    未於言詞辯論終結前聲明異議，本院審酌上開證據與本案犯
    罪事實具有關連性且無不當取得之情形，認為以之作為本案
    之證據亦屬適當，揆諸前開規定，上開書證應具有證據能力
    。
三、卷附泛亞、和信電信公司通聯調閱查詢單、雙向通聯紀錄，
    屬機械性列印之紀錄，非屬供述證據，不屬傳聞證據，有證
    據能力。
貳、實體部份：
一、訊據被告甲○○固坦承其所使用之0000000000號SIM 卡有插
    入被害人乙○○遭搶之上揭行動電話使用之事實，惟矢口否
    認有何搶奪之犯行，辯稱：該手機係在高雄市○○路接近中
    華路之某公園空地撿到的，因該手機內已無SIM 卡，故其便
    將平常所使用門號之SIM 卡插入該手機使用；且案發當日其
    未曾去過後昌，係事後遭員警緝獲時，經員警告知本件係「
    賊仔機」一事，方知有本件搶奪之事實，是其並未搶奪被害
    人乙○○云云。經查：
  (一)證人即被害人乙○○於95年2 月22日下午4 時50分許，在高
    雄市○○區○○路與重忠路口處，遭2 名男子共乘車號不詳
    之重型機車尾隨，並趁其不備之際，由乘坐於後座之一人自
    左側後方徒手搶奪其置放於機車腳踏板上之黑色皮包1 只（
    內有NOKIA 廠牌、行動電話門號：0000000000號、手機序號
    ：000000000000000 號之銀色手機1 支；與MOTOROLA廠牌、
    行動電話門號0000000000、手機序號：000000000000000 號
    之銀色手機1 支，及現金新台幣7 千餘元、證件等物），得
    手後逃逸之事實，業據證人乙○○於警詢、偵查及本院審理
    時證述在卷（參警一卷第7 、8 頁，96偵6417卷第41頁，本
    院96訴4365卷第121 ～124 頁）。而0000000000號行動電話
    門號於案發時係被告所使用，並於95年2 月22日下午6 時46
    分許插入證人乙○○遭搶之手機（序號：000000000000000
    號）等情，為被告所不爭執，且核與證人陳楊阿里於警詢、
    偵查中之證述相符（參警一卷第11頁、96偵6417卷第47頁）
    ，並有泛亞、和信電信公司通聯調閱查詢單、雙向通聯紀錄
    等附卷可憑（參警一卷第26～40頁），是此部份之事實，堪
    以認定。
  (二)又被告所持用0000000000號行動電話門號於95年2 月22日下
    午4 時44分許，其基地台位置在高雄市○○區○○路776 號
    等情，有和信電信公司雙向通聯紀錄附卷可佐（參警一卷第
    37頁）。而本院依職權函請高雄市政府警察局鼓山分局測量
    上開地點至本件案發地點（華夏、重忠路口）之距離及以一
    般時速前進預計到達之時間，經該分局覆以：自後昌路776
    號前（西往東）直行右轉左楠路接翠華路左轉大中一路左轉
    華夏路至重忠路口（以時速40至50公里/ 小時、不扣除紅綠
    燈停等時間），測量結果約5 公里，須費6 分鐘等情，有該
    分局97年4 月8 日高市警左分偵字第0970007899號函在卷可
    查，顯見被告於證人乙○○遭搶時間（95年2 月22日下午4
    時50分）前不久，確實出現在案發地點之附近，是以，本件
    被告既能明確辯稱：上開手機係於高雄市○○路接近中華路
    之某公園空地撿到的云云，足認其對取得上開手機當日之情
    節，應有深刻記憶，當不至於漏卻其於案發當日曾去過後昌
    一事，顯係刻意隱瞞，故其上開所辯，是否屬實，即非無疑
    。
  (三)再依被告上開0000000000號之通聯紀錄顯示：被告上開門號
    之SIM 卡，於95年2 月20日原係搭配序號：00000000000000
    0 號之手機使用；嗣於同年月22日下午2 時43分22秒許，更
    換為序號000000000000000 號之手機使用；又於2 小時後即
    同日下午4 時44分03秒許，再度更換為序號00000000000000
    0 號之手機使用；末於本件搶案發生後不到2 小時即同日下
    午6 時45分09秒許，又將上開SIM 卡插入證人乙○○遭搶之
    上揭序號000000000000000 號之手機內等情，有和信電信公
    司雙向通聯紀錄在卷可參（參警一卷第37頁），此不僅與被
    告所辯：其除了原有及撿到之上開手機外，並無撿到、竊盜
    或搶奪其他手機等語不符（參本院97訴緝53卷第51頁）；且
    從其於案發前後頻頻更換手機使用一節觀之，足徵被告更換
    手機之動機，應係企圖規避警方之查緝而所為。蓋每支手機
    均有序號，不因SIM 卡之更換而改變，因而警方可從通聯紀
    錄上之序號追查手機之下落，但一般人易誤認只要將手機內
    之SIM 卡更換後，警方即難從通聯紀錄追查手機下落，是被
    告頻頻將其上開SIM 卡更換至其取得之手機之行為，無非係
    以之作為逃避警方查察之意圖，已臻灼然。且觀之證人乙○
    ○遭搶後，被告於不到2 小時內即開始使用該手機，衡之常
    理，被告在極短暫時間內要從第三人處取得手機之可能性極
    低，且衡以一般搶匪行搶之目的，無非缺錢花用始起意搶奪
    他人財物，衡情亦無丟棄具價值性可供變現之手機，而徒留
    較無價值且易遭查獲之SIM 卡之理，足徵上開手機應係被告
    所搶得。故被告辯稱：上開手機係撿到的，因該手機內已無
    SIM 卡，故其便將平常所使用門號之SIM 卡插入該手機使用
    云云，顯係事後卸責之詞，不足採信。
  (四)另被告於偵查中經通緝到案，在內勤檢察官訊問時供陳其知
    悉遭通緝之事由係「賊仔機」等情，業據被告於偵查中自承
    在卷（參96偵緝3264卷第17頁）。就此，被告固辯稱：係作
    筆錄之警察告知本件係「賊仔機」之事云云。然經本院依職
    權傳喚當天製作筆錄之員警即證人徐盛忠到庭對質，並證稱
    ：其緝獲被告時，只知道被告係因搶奪案而遭通緝，並不清
    楚被告搶奪何物，是其未曾告知被告本件係「賊仔機」一事
    等語（參本院96訴4365卷第85頁）後，被告又改稱：本件「
    賊仔機」之事並非徐盛忠員警所告知，係內勤檢察官說的，
    當天只有1 個檢察官問其筆錄等語（參本院96訴4365卷第86
    頁），是被告供述前後不一，已難採信。且被告於緝獲前，
    均未曾於司法警察調查時到案，通緝書上亦僅記載遭搶奪者
    為「皮包」，是證人徐盛忠亦無從告知被告所搶奪之財物中
    包含有手機之事，從而，倘非被告親身經歷，衡情被告當無
    知悉其因搶奪手機一事而遭通緝，且該手機係「賊仔機」之
    可能，是被告確係本案搶奪上開手機之搶匪中一人等情，已
    昭然若揭。
  (五)綜上，由上開事證相互佐證以觀，自堪認本案搶匪其中之一
    即係被告無疑。被告上開所辯，均係事後卸責之詞，不足採
    信，其與另一姓名年籍不詳之成年男子共同搶奪之犯行，堪
    以認定。
三、查被告行為後，如附表所示之相關法律均業經變更，並俱於
    95年7 月1 日施行，玆經比較結果，裁判時法較為有利，從
    而依刑法第2 條第1 項但書規定，自應適用裁判時法，亦即
    修正後刑法。至易科罰金之折算標準，於新法施行後，應另
    依刑法第2 條第1 項之規定，適用最有利於行為人之法律，
    且不在前開應綜合比較事項之列，自得依其比較結果，另行
    適用於前開綜合比較結果不同之法律（最高法院95年第8 次
    刑事庭會議決議參照）。故核被告所為，係犯刑法第325 條
    第1 項之普通搶奪罪。其與姓名年籍不詳之成年男子間，就
    上開搶奪犯行，有犯意聯絡及行為分擔，應依刑法第28條之
    規定論以共同正犯。又被告前因施用毒品犯行，經本院以92
    年度訴字第984 號判決判處有期徒刑1 年確定，甫於93年12
    月27日縮刑期滿執行完畢等情，有臺灣高等法院被告前案紀
    錄表1 份附卷可稽，其於上開徒刑執行完畢後5 年內，再故
    意犯本件有期徒刑以上之罪，為累犯，應依刑法第47條第1
    項之規定加重其刑（本件被告無論依新舊法均構成累犯，自
    無新舊法比較適用之問題）。爰審酌被告年輕力壯，身心健
    全，不思循正當途徑賺取金錢，竟於光天化日之下飛車行搶
    ，造成被害人心理恐懼，並影響社會治安甚鉅，且於犯後猶
    矢口否認犯行，毫無悔意，及其動機、手段、目的等其他一
    切情狀，量處如主文所示之刑，又被告上開犯行係於96年4
    月24日前所犯，經核符合中華民國九十六年罪犯減刑條例第
    2 條第1 項第3 款之規定，爰依法予以減刑如主文所示之刑
    （本件被告係於中華民國九十六年罪犯減刑條例施行後即96
    年8 月29日通緝，有通緝書在卷可考，故仍有減刑之適用，
    附此敘明），且上開之罪經減刑後，依同條例第9 條之規定
    ，得易科罰金，爰考量本件犯罪情節，諭知如主文所示之易
    科罰金折算標準，以示懲儆。至公訴人雖請求本院判處有期
    徒刑1 年6 月，然本院審酌上述情況，認以量處如主文所示
    之刑，較為適當，併此指明。
據上論斷，應依刑事訴訟法第299 條第1 項前段，刑法第2 條第
1 項、第28條、第325 條第1 項，修正前刑法第41條第1 項前段
，廢止前罰金罰鍰提高標準條例第2 條，中華民國九十六年罪犯
減刑條例第2 條第1 項第3 款、第7 條、第9 條，判決如主文。
本案經檢察官劉慕珊到庭執行職務
中    華    民    國    97    年    5     月    5     日
                  刑事第十七庭  審判長法  官  洪能超
                                      法  官  陳思帆
                                      法  官  王俊彥
以上正本證明與原本無異。
如不服本判決應於收受本判決後10日內向本院提出上訴書狀，並
應敘述具體理由，如未敘述上訴理由者，應於上訴期間屆滿後20
日內補提理由書狀於本院（均須按他造當事人之人數附繕本）「
切勿逕送上級法院」。
中    華    民    國    97    年    5     月    5     日
                                書記官  鄭永媚
┌───────────────────────────────────────────────┐
│附表：                                                                                        │
├──────┬─────────────┬─────────────┬───────┬────┤
│相關變更條文│行為時法（下稱舊法）之內容│裁判時法（下稱新法）之內容│比  較  理  由│備    註│
├──────┼─────────────┼─────────────┼───────┼────┤
│【共同正犯】│修正前刑法第28條規定：「二│修正後刑法第28條規定：「二│將「共同實施犯│新法有利│
│            │人以上共同實施犯罪之行為者│人以上共同實行犯罪之行為者│罪」之文字，修│        │
│            │，皆為正犯。」            │，皆為正犯。」            │改為「共同實行│        │
│            │                          │                          │犯罪」。差別在│        │
│            │                          │                          │於陰謀犯、預備│        │
│            │                          │                          │犯，於修法後並│        │
│            │                          │                          │不構成共同正犯│        │
│            │                          │                          │，其餘共同正犯│        │
│            │                          │                          │之型態則無影響│        │
│            │                          │                          │。是新法限縮共│        │
│            │                          │                          │同正犯之範圍，│        │
│            │                          │                          │較為有利。    │        │
├──────┼─────────────┼─────────────┼───────┼────┤
│【易科罰金折│犯最重本刑為5 年以下有期徒│犯最重本刑為5 年以下有期徒│易科罰金折算標│舊法之折│
│算標準變更】│刑以下之刑之罪，而受6 個月│刑以下之刑之罪，而受6 個月│準由銀元300 元│算標準較│
│修正前刑法第│以下有期徒刑或拘役之宣告…│以下有期徒刑或拘役之宣告者│即新臺幣900 元│低，較為│
│41條第1 項前│得以（銀元，下同）1 元以上│，得以新臺幣1000元、2000元│，提高為以新臺│有利。  │
│段、修正前罰│3 元以下折算1 日，易科罰金│或3000元折算1 日，易科罰金│幣1000元、2000│        │
│金罰鍰提高標│。依刑法第41條易科罰金…就│。                        │元或3000元折算│        │
│準條例第2 條│其原定數額提高為100 倍折算│                          │1 日。        │        │
│→現行刑法第│1 日；法律所定罰金數額未依│                          │              │        │
│41條第1 項前│本條例提高倍數，或其處罰法│                          │              │        │
│段          │條無罰金刑之規定者，亦同。│                          │              │        │
└──────┴─────────────┴─────────────┴───────┴────┘
附錄本判決論罪之法條：
中華民國刑法第325 條
（普通搶奪罪）
意圖為自己或第三人不法之所有，而搶奪他人之動產者，處6 月
以上5 年以下有期徒刑。
因而致人於死者，處無期徒刑或7 年以上有期徒刑，致重傷者，
處3 年以上10年以下有期徒刑。
第1 項之未遂犯罰之。


司法院資訊處製作；財團法人民間司法改革基金會備份。
